臺灣臺中地方法院刑事判決　　　　　　 100年度訴緝字第28號
公　訴　人　臺灣臺中地方法院檢察署檢察官
被　　　告　林啟傑
上列被告因妨害自由等案件，經檢察官提起公訴（98年度偵字第
14073號），本院判決如下：
    主    文
林啟傑共同犯詐欺取財罪，處拘役伍拾日，如易科罰金，以新臺
幣壹仟元折算壹日。又共同犯詐欺取財未遂罪，處拘役貳拾日，
如易科罰金，以新臺幣壹仟元折算壹日。應執行拘役陸拾日，如
易科罰金，以新臺幣壹仟元折算壹日。緩刑貳年。
    犯罪事實
一、林啟傑與何祐丞（業經本院以99年度訴字第43號判處應執行
    拘役60日，現上訴中）於民國98年3月20日前約半年之某日
    ，共同基於詐欺取財之犯意聯絡，意圖為自己不法之所有，
    在臺中市○○路某茶店之包廂內，與不知情之林傳茂及某真
    實姓名年籍不詳之人，以撲克牌為工具，玩俗稱「四支刀」
    之賭博（「四支刀」之賭博方式為﹕每人押注賭金，各發四
    張撲克牌，以二張為一組，分二組比撲克牌之點數大小，每
    人發下四張牌組合後，各人喊價加價賭資，不加碼續玩者即
    蓋牌認輸，之後由加碼續玩者比大小論輸贏，贏者桌面上之
    賭注金歸該人所有），林啟傑與何祐丞私下約定，依自己所
    分得之牌組點數大小，將所分得之撲克牌放置於特定位置，
    以讓雙方知悉彼此所得牌組點數之大小，做為自己下牌之依
    據，如果對方所得點數大，林傳茂也加注金額的話，自己就
    停止加注蓋牌不玩，如此兩人不會共同輸給林傳茂，以此方
    式對林傳茂施以詐術，使林傳茂誤以為係公平賭博而陷於錯
    誤下場玩撲克牌，林傳茂因此賭輸新臺幣（下同）13萬元，
    所欠賭債於其後陸續清償，再由何祐丞及林啟傑朋分花用。
二、林啟傑與何祐丞另於98年3月20日晚上8時許，共同基於詐欺
    取財之犯意聯絡，意圖為自己不法之所有，在址設於臺中市
    ○○路819號「稻香村泡沫紅茶坊」之包廂內，與不知情之
    林政宏，以撲克牌為工具，玩俗稱「四支刀」之賭博，林啟
    傑與何祐丞亦私下約定，依自己所分得之牌組點數大小，將
    所分得之撲克牌放置於特定位置，讓雙方知悉彼此所得牌組
    點數之大小，做為自己下牌之依據，如果對方所得點數大，
    林傳茂也加注金額的話，自己就停止加注蓋牌不玩，如此兩
    人不會共同輸給林傳茂，以此方式著手對林傳茂施以詐術，
    惟林傳茂該次係因不甘遭詐賭而假意與何祐丞、林啟傑賭博
    ，故林傳茂並未陷於錯誤，致何祐丞、林啟傑詐欺未遂。
三、案經臺中市警察局（後改制為臺中市政府警察局）第二分局
    移送臺灣臺中地方法院檢察署檢察官偵查起訴。
    理    由
一、證據能力之說明﹕
    按現行刑事訴訟法為保障被告之反對詰問權，排除具有虛偽
    危險性之傳聞證據，以求實體真實之發現，於該法第159條
    第1項明定被告以外之人於審判外之言詞或書面陳述，除法
    律有規定者外，不得作為證據。而刑事訴訟法第159條之1至
    159條之4有傳聞法則之例外規定，且被告以外之人於審判外
    之陳述，雖不符前4條之規定，而經當事人於審判程序同意
    作為證據，法院審酌該言詞陳述或書面陳述作成時之情況，
    認為適當者，亦得為證據；當事人、代理人或辯護人於法院
    調查證據時，知有第159條第1項不得為證據之情形，而未於
    言詞辯論終結前聲明異議者，視為有前項之同意，刑事訴訟
    法第159條之5定有明文。本件關於以下論及之證人李家葳於
    警詢之證述，係屬被告以外之人於審判外之書面陳述，而檢
    察官、被告、辯護人並未就上開陳述有所爭執，且迄於言詞
    辯論終結前，均未主張有刑事訴訟法第159條第1項不得為證
    據之情形，是應認已同意作為證據，且經本院審酌後，認無
    不適當之情形，應認具有證據能力，合先敘明。
二、認定犯罪事實所憑之證據及理由﹕
    訊據被告林啟傑固坦承其曾於98年3月20日晚上，在「稻香
    村泡沫紅茶坊」之包廂內，與何祐丞、林傳茂、林政宏共四
    人，以撲克牌為工具，玩俗稱「四支刀」之賭博；曾於98年
    3月20日半年前，在臺中市○○路某茶店包廂內，與何祐丞
    、林傳茂及另一不詳姓名年籍者，以撲克牌為工具，玩「四
    支刀」之賭博，當日林傳茂賭輸13萬元；伊於玩「四支刀」
    賭博中，均有與何祐丞私下約定，依自己所分得之牌組點數
    大小，將所分得之撲克牌放置於特定位置，讓雙方知悉彼此
    所得牌組點數之大小，做為自己下牌之依據，如果對方所得
    點數大，林傳茂也加注金額的話，自己就停止加注蓋牌不玩
    ，如此兩人不會共同輸給林傳茂等情，惟矢口否認有何詐欺
    取財、詐欺取財未遂犯行，辯稱﹕伊雖有與何祐丞為上開約
    定，但這個方法還是可能會輸，並非穩贏，所以伊沒有對林
    傳茂詐賭云云。經查﹕
  (一)一般「四支刀」之賭博方式為﹕每人押注賭金，各發四張撲
    克牌，以二張為一組，分二組比撲克牌之點數大小，每人發
    下四張牌組合後，各人喊價加價賭資，不加碼續玩者即蓋牌
    認輸，之後由加碼續玩者比大小論輸贏，贏者桌面上之賭注
    金歸該人所有。依一般正常之「四支刀」賭博方式，係以參
    與賭博者均不知悉其他參與者之牌組大小，僅以自己分得之
    牌組大小此偶然事實，決定是否加價賭資、或是蓋牌認輸以
    免輸得更多，如此始為公平賭博。而上開被告林啟傑與何祐
    丞之私下約定，使得被告林啟傑、何祐丞二人能夠互相知悉
    彼此牌組點數之大小，據此為自己下牌之依據，而減低兩人
    共同輸錢之機率，自已破壞該賭博之公平性。
  (二)證人李家葳於警詢證稱﹕案發當晚伊與伊男友林啟傑等人一
    同到「稻香村泡沫紅茶坊」，林啟傑、林傳茂、林政宏、何
    祐丞四人在包廂內賭玩撲克牌，賭玩約四十分鐘後，林傳茂
    稱其身上現金不夠，要打電話叫朋友拿錢到現場，於是走出
    該店外打電話給朋友，之後不到十分鐘，突然有約十二位不
    明男子進入店內找林傳茂，林傳茂隨即向林啟傑、林政宏、
    何祐丞三人翻臉，稱林啟傑與何祐丞二人詐賭等語（見警卷
    第32頁）。核其上開證述，與證人林政宏於本院證稱﹕案發
    當天伊與林傳茂、何祐丞、林啟傑四人一起在包廂內玩撲克
    牌，玩到一半，林傳茂說他錢已經沒有，要出去打電話給朋
    友，約隔十幾二十分鐘後，有十幾個男生進入紅茶店的包廂
    ，他們一進來，先跟林傳茂講話，然後再向林啟傑、何祐丞
    問是否有詐賭，然後問一問之後就將林啟傑、何祐丞帶出去
    等語（見本院99年度訴字第43號卷第45頁反面至第46頁反面
    ），大致相符，堪信為真實。而由上開證述內容可知﹕被害
    人林傳茂於案發當時確實認為被告林啟傑及何祐丞二人詐賭
    ，始可能當場對被告林啟傑與何祐丞二人稱彼等詐賭等語。
    雖證人即被害人林傳茂於本院稱其當時沒有懷疑被告何祐丞
    、林啟傑二人詐賭云云，惟查證人即被害人林傳茂稱未遭詐
    賭，與上開證人李家葳等之證述不符，應係被害人林傳茂為
    脫免其爾後為報復遭詐賭而為之妨害自由罪行（按林傳茂其
    後召集十餘人共同對林啟傑、何祐丞為剝奪他人行動自由犯
    行，業經本院以99年度訴字第43號判處有期徒刑6月，現上
    訴中），所為之不實陳述，自難採信。
  (三)共犯何祐丞於警詢中自白稱﹕伊與林啟傑有共謀合作詐賭，
    被詐賭的對象為林傳茂，詐賭的方法為，伊與林啟傑各拿到
    牌，牌組分好後，以伊的身體為中心，身體的前面會放賭資
    ，將牌放在賭資之前方，離賭資越遠牌越小，前面的點數大
    就將牌放在賭資的左邊，牌組後面點數大，就將牌放在賭資
    的右邊，伊與林啟傑會互看加注金額的地方就會得知對方的
    點數大概為何，如果伊得點數大，林傳茂也加注金額的話，
    林啟傑就停止加注，蓋牌不玩了，這樣的話伊與林啟傑就不
    會兩人共同輸給林傳茂，如果伊贏錢，林啟傑輸錢，伊就會
    補貼林啟傑輸的本金，以此類推；林政宏沒有參與伊等的詐
    賭行為；伊與林啟傑、林傳茂一同賭博「四支刀」共二次，
    前一次也是以同手法詐賭林傳茂，林傳茂輸了約13萬元，伊
    約贏9萬多元，林啟傑贏3萬多元，不過林傳茂當時現金只帶
    4000餘元，其餘約13萬元，都是伊與林啟傑先借給他的，林
    傳茂賭輸之後執意要再賭，所以才輸13萬餘元等語（見警卷
    第8、9頁）。參以上開筆錄係共犯何祐丞於98年3月21日經
    被告林傳茂釋放後，即前往警局報案並製作筆錄，且共犯何
    祐丞於偵查中亦不否認其警詢筆錄之真實性（參見98年度偵
    字第14073號偵查卷第11頁），足見共犯何祐丞於警詢中之
    自白，係出於自由意志所為，且與事實相符。
  (四)被告林啟傑亦於警詢供稱﹕伊與何祐丞有共謀合作詐賭，被
    詐賭的對象為林傳茂，詐賭的方法為，伊與何祐丞各拿到牌
    ，牌組分好後，牌組前面點數大，就將牌放在賭資的左邊，
    牌組後面點數大，就將牌放在賭資的右邊，伊與何祐丞會互
    看加注金額的地方就會得知對方的點數大概為何，如果伊得
    點數大，林傳茂也加注金額的話，何祐丞就停止加注，蓋牌
    不玩了，這樣的話伊與何祐丞就不會兩人共同輸給林傳茂，
    如果伊贏錢，何祐丞輸錢，伊就會補貼何祐丞輸的本金，以
    此類推；林政宏沒有參與伊等的詐賭行為，林政宏他不知情
    ；伊與何祐丞、林傳茂一同賭博「四支刀」共二次，前一次
    也是以同手法詐賭林傳茂，林傳茂輸了約13萬元，伊贏3萬
    多元，何祐丞約贏9萬多元，不過林傳茂當時現金只帶4000
    餘元，其餘約13萬元，都是伊與何祐丞先借給他的，林傳茂
    賭輸之後執意要再賭，所以才輸13萬餘元等語（見警卷第17
    、18頁）。另證人即警員潘躍升於本院證稱﹕林啟傑的警詢
    筆錄是伊製作，是採一問一答的方式製作，伊記得當時林啟
    傑有主動跟伊等說他有跟何祐丞去詐賭，關於詐賭的方法，
    也是林啟傑主動講出來的，否則伊不會記載得如此詳細等語
    （見本院99年度訴字第43號卷第50頁）。
  (五)再者，依證人即被害人林傳茂於本院證稱﹕98年3月20日以
    前約半年，伊曾跟何祐丞、林啟傑賭博而輸了13萬元，該次
    是伊、何祐丞、林啟傑、還有一個人，總共四個人對賭，該
    次賭博伊與何祐丞、林啟傑是第一次見面，伊賭輸的13萬元
    ，是之後付的，伊記得是隔蠻久付的，付給何祐丞，至於何
    人向伊催討，伊忘記了；98年3月20日伊與何祐丞、林啟傑
    在一起賭博，是伊約的，伊第一次賭完之後，幾乎很少再和
    何祐丞、林啟傑接觸等語（見本院99年度訴字第43號卷第75
    頁反面至第76頁反面），可知被害人林傳茂與被告林啟傑、
    何祐丞原不相識，於第一次與被告林啟傑、何祐丞認識時即
    賭輸13萬元，賭輸後即幾乎無往來，所輸之13萬元亦係經人
    催討且相隔頗久之後始姍姍清償，則衡情被害人林傳茂與被
    告林啟傑、何祐丞之交情非佳。然而被害人林啟傑竟又再次
    邀約被告林啟傑、何祐丞一起賭博，且於賭輸1萬餘元後隨
    即打電話找十數名朋友前來質問被告林啟傑、何祐丞是否詐
    賭；由此可見，被害人林啟傑第一次賭輸之後，業已懷疑其
    係遭被告林啟傑、何祐丞詐賭，始故意邀約被告林啟傑、何
    祐丞再次賭博，並於被告林啟傑、何祐丞第二次施用詐術賭
    博後，隨即找十數人前來向被告林啟傑、何祐丞理論。是以
    ，於被告林啟傑、何祐丞第二次（即98年3月20日）再次著
    手施用詐術賭博時，被害人林傳茂顯未陷於錯誤，故該次詐
    欺犯行因此而未遂。
三、論罪科刑﹕
    核被告林啟傑所為，分別係犯刑法第339條第1項之詐欺取財
    罪及第339條第3項、第1項之詐欺取財未遂罪。被告林啟傑
    與共犯何祐丞就上開犯行，有犯意聯絡及行為分擔，為共同
    正犯。又被告林啟傑所犯詐欺取財未遂罪部分，爰依刑法第
    25條第2項規定減輕其刑。爰審酌被告林啟傑之所為，侵害
    被害人林傳茂之財產法益，所為實值非難；兼衡酌被告林啟
    傑前無前科，犯罪後雖否認犯罪，惟已與被害人林傳茂達成
    和解，並賠償被害人林傳茂之損失，有和解契約書1份在卷
    可稽（見本院卷第39、40頁）等一切情狀，分別量處如主文
    所示之刑，及諭知易科罰金之折算標準，並定其應執行刑。
    又被告林啟傑前未曾因故意犯罪受有期徒刑以上刑之宣告，
    有臺灣高等法院被告前案紀錄表附卷可稽，其素行尚可，而
    因一時失慮，致罹刑章，犯罪後已與被害人林傳茂達成和解
    ，已如上述，堪認被告林啟傑經此科刑之教訓，當益知戒慎
    而無再犯之虞，本院認其所宣告之刑，以暫不執行為適當，
    爰依刑法第74條第1項第1款規定，併予宣告緩刑2年，以勵
    自新。
據上論斷，應依刑事訴訟法第299條第1項前段，刑法第28條、第
25條、第339條第1項、第3項、第41條第1項前段、第51條第6款
、第74條第1項第1款，刑法施行法第1條之1第1項、第2項前段，
判決如主文。
本案經檢察官沙小雯到庭執行職務。
中    華    民    國    100    年    3    月    18    日
                刑事第十三庭  審判長法  官  吳幸芬
                                    法  官  黃建都
                                    法  官  戴嘉慧
以上正本證明與原本無異。
如不服本判決應於收受判決後10日內向本院提出上訴書狀，並應
敘述具體理由；其未敘述上訴理由者，應於上訴期間屆滿後20日
內向本院補提理由書狀(均須按他造當事人之人數附繕本)「切勿
逕送上級法院」。
告訴人或被害人對於判決如有不服具備理由請求檢察官上訴者，
其上訴期間之計算係以檢察官收受判決正本之日期為準。
                                    書記官  劉晴芬
中    華    民    國    100    年    3    月    18    日
【附錄本案論罪科刑法條】
刑法第339條（普通詐欺罪）
意圖為自己或第三人不法之所有，以詐術使人將本人或第三人之
物交付者，處5年以下有期徒刑、拘役或科或併科1千元以下罰金
。
以前項方法得財產上不法之利益或使第三人得之者，亦同。
前二項之未遂犯罰之。